行  政  法  院  判  決                          八十七年度判字第一六四七號
    原      告  真口味食品企業股份有限公司
    代  表  人  甲○○
    訴訟代理人  陳啟舜律師
    被      告  經濟部中央標準局
右當事人間因商標註冊事件，原告不服行政院中華民國八十七年四月十三日台八十七
訴字第一五八三二號再訴願決定，提起行政訴訟。本院判決如左︰
    主  文
原告之訴駁回。
    事  實
緣原告於民國八十五年十一月二十九日以「０」商標，指定使用於商品及服務分類表
第三十類之茶葉、茶葉製成之飲料、咖啡、可可及其製成飲料、冰、冰淇淋商品申請
註冊，作為其申請案號第00000000號「０」商標之聯合商標。被告以其商標
圖樣之０，係表示申請註冊商標所使用商品之說明，乃依行為時商標法第三十七條第
一項第十款規定予以核駁，發給第0000000號商標核駁審定書。原告不服，提
起訴願、再訴願，遞遭駁回，遂提起行政訴訟。茲摘兩造訴辯意旨於次：
原告起訴意旨略謂：一、按凡文字、圖形、記號或其聯合式，係表示申請註冊商標所
使用商品之說明，或表示商品本身習慣上所通用之名稱、形狀、品質、功用者，不得
申請註冊，固為行為時商標法第三十七條第一項第十款所明定，惟所謂「商品之說明
」，係指商標圖樣上之文字、圖形、記號或其聯合式，依社會一般通念，為商品本身
之說明，或與商品本身之說明有密切關連者，且其表示須直接而明顯，若非直接明顯
而僅係隱含譬喻或自我標榜者，不屬之（行政法院六十三年判字第二六三號判決參照
）。二、本件商標圖樣之「０」記號，其並無「攝氏（Ｃ）」或「華氏（Ｆ）」溫度
單位，因此，該「０」充其量只能被認定為角度之計算單位，以之作為商標圖樣申請
註冊，指定使用於茶葉、茶葉製成之飲料、咖啡、可可及其製成飲料、冰、冰淇淋等
商品，依一般社會通念，要難謂為商品本身之說明，亦與商品本身之說明無密切關連
，自無前揭法條之適用，於此合先敘明。三、縱依被告之處分理由，將「０」視為溫
度概念，而認其係表彰飲品需零度冷藏，可永保新鮮之意，與指定商品本身之說明有
密切關連等云云，亦屬違誤，蓋本件商標所指定使用之茶葉、茶葉製成之飲料、咖啡
、可可．．．等商品，係屬飲料商品，此液體商品溫度降至「０Ｃ」時，即結冰無法
直接食用，反須予以解凍始可飲用，況為冷藏時，亦與是否永保新鮮無關連，在此飲
料商品無需冷藏至「０Ｃ」的前提下，以「０」商標圖樣認屬指定商品之說明，實有
待商榷，且所謂「社會一般通念」，應指一般消費者之觀念，即便欲將「０」視為溫
度概念，在商品為飲料類之前提下，亦僅使人產生飲用後清爽冰涼之間接聯想，屬於
指定商品之隱含譬喻或自我標榜，而非關於商品性質、品質或內容等之商品說明，自
無前揭法條之適用。四、綜上所述，本件商標圖樣應無違反商標法第三十七條第一項
第十款之規定，祈請判決將再訴願決定、訴願決定及原處分均予以撤銷，以資適法等
語。
被告答辯意旨略謂：按商標圖樣「凡文字、圖形、記號或其聯合式係表示申請註冊商
標所使用商品之說明或表示商品本身習慣上所通用之名稱、形狀、品質、功用者」不
得申請註冊，為行為時商標法第三十七條第一項第十款所明定。本件商標圖樣上之「
０」為單純數字之商標，以之作為商標圖樣，指定使用於飲料商品，於一般業界之通
念，有謂其飲品係零度冷藏、可永保新鮮之意。另依原告申請當時所檢送之資料，同
時又有低糖及零度熱量之意，乃專門針對愛美怕胖之女性所特別設計，用微糖來豐富
紅茶濃郁口感，但只有超低熱量。於國人強調健康飲食觀念之今日，顯係直接明顯為
商品本身之說明，自有首揭法條規定之適用。是被告核駁其註冊之申請，並無不合等
語。
    理  由
按凡商標圖樣之文字、圖形、記號或其聯合式，係表示申請註冊商標所使用商品之說
明或表示商品本身習慣上所通用之名稱、形狀、品質、功用者，不得申請註冊，為行
為時商標法第三十七條第一項第十款所規定。而商標圖樣之文字、圖形、記號或其聯
合式，依社會一般通念，如為商品之說明或與商品之說明有密切關連者，即有該款不
得申請註冊之適用，與習慣上是否通用無關。本件原告於八十五年十一月二十九日以
「０」商標，指定使用於商品及服務分類表第三十類之茶葉、茶葉製成之飲料、咖啡
、可可及其製成飲料、冰、冰淇淋申請註冊，作為其申請案號第00000000號
「０」商標之聯合商標。被告予以核駁。原告循序起訴謂系爭商標圖樣「０」並非商
品說明（詳如事實欄所載），被告應准予註冊云云。查該商標圖樣上之「０」為單純
數字之商標，固可解為零度之溫度或角度等意，然以之作為商標圖樣，指定使用於飲
料商品，於一般業界之通念，已有其飲品係零度冷藏、可永保新鮮之意。另依原告申
請當時所檢送之資料，同時又有低糖及零度熱量之意，乃專門針對愛美怕胖之女性所
特別設計，用微糖來豐富紅茶濃郁口感，但只有超低熱量。於國人強調健康飲食觀念
之今日，顯係直接明顯為商品本身之說明等情，業經被告答辯及一再訴願決定指明，
並有相關資料附原處分卷可供參酌，洵屬可採。原告上開主張，要無足取。原處分及
一再訴願決定俱無違誤之處。原告起訴意旨，非有理由，應予駁回。
據上論結，本件原告之訴為無理由，爰依行政訴訟法第二十六條後段，判決如主文。
中    華    民    國     八十七      年      八      月      二十       日
                    行 政 法 院 第 一 庭
                                審 判 長 評  事      高  秀  真
                                         評  事      黃  合  文
                                         評  事      林  茂  權
                                         評  事      藍  獻  林
                                         評  事      黃  璽  君
右  正  本  證  明  與  原  本  無  異
                                         法院書記官  邱  彰  德
中    華    民    國     八十七      年      八      月     二十四      日
